臺灣臺北地方法院民事裁定　　　　　　　96年度訴字第6111號
原　　　告　合作金庫商業銀行股份有限公司
法定代理人　乙○○
訴訟代理人　戊○○
　　　　　　甲○○
被　　　告　八方生物科技股份有限公司
兼法定代理　丁○
人
被　　　告　丙○○
上列當事人間請求清償借款事件，本院裁定如下：
    主  文
被告丙○○移送訴訟之聲請駁回。
聲請程序費用由被告丙○○負擔。
    理  由
一、按訴訟之全部或一部，法院認為無管轄權者，依原告聲請或
    依職權以裁定移送其管轄法院，民事訴訟法第二十八條第一
    項定有明文。
二、次按當事人得以合意定第一審管轄法院；民事訴訟法第二十
    四條之合意管轄，如當事人之一造為法人或商人，依其預定
    用於同類契約之條款而成立，按其情形顯失公平者，他造於
    為本案之言詞辯論前，得聲請移送於其管轄法院，同法第二
    十四條第一項前段、第二十八條第二項前段分別定有明文。
    上開條文立法意旨，在於當事人之一造為法人或商人時，通
    常居於經濟上之強勢地位，如因契約涉訟而須赴被告之住、
    居所地應訴，無論在組織及人員編制上，均尚難稱有重大不
    便。如法人或商人以預定用於同類契約之債務履行地或合意
    管轄條款，與非法人或商人之他造訂立契約時，他造就此類
    條款表面上雖有締約與否之自由，實際上幾無磋商或變更之
    餘地。則一旦因該契約涉訟，他造即必須遠赴法人或商人以
    定型化契約所預定之法院應訴，在考量應訴之不便，且多所
    勞費等程序上不利益之情況下，經濟上弱勢者往往被迫放棄
    應訴之機會，如此不僅顯失公平，並某程度侵害經濟上弱勢
    者在憲法上所保障之訴訟權，於是特別明文排除合意管轄規
    定之適用。是以，定型化契約當事人因該契約所生爭執涉訟
    時，如法人或商人據此向合意管轄法院起訴，在不影響當事
    人程序利益及浪費訴訟資源之情況下，非法人或商人之他造
    於為本案之言詞辯論前，得聲請移送於其管轄法院。因此，
    在無其他特別審判籍管轄法院之適用時，法院受理此種移轉
    管轄之聲請，自應依同法第一條「以原就被」原則定管轄法
    院。
三、經查，原告與被告丙○○雖於授信約定書第十四條約定，合
    意以本院為第一審管轄法院，有該授信約定書在卷可稽。惟
    查，上開合意管轄條款係原告事先單方擬定之條款，且衡諸
    經驗法則，被告無磋商或變更之餘地；再者，被告丙○○住
    所地在高雄市○○區○○路500 之5 號4 樓，有戶籍謄本附
    卷足證，為原告所不爭執者，可見，被告丙○○日常生活作
    息之地點大都在其高雄市住所地區，故訟爭契約發生爭執訴
    訟時，對於被告丙○○而言，本應以臺灣高雄地方法院應訴
    對被告丙○○最稱便利。
四、惟查，被告八方生物科技股份有限公司營業所係位於桃園縣
    ，而被告丁○、丙○○住所地則分別位於台北市、高雄市，
    又依民事訴訟法第二十條但書規定，在該法第五十三條第一
    、二款所定被告數人之共同訴訟，若有該法第四至十九條特
    別審判籍下，則被告住所、營業所所在地法院此時對之無管
    轄權，原告僅得向該共同訴訟特別審判籍法院起訴。本件原
    告係本於兩造間消費借貸及連帶保證契約之法律關係，請求
    被告連帶返還借款本息、違約金，兩造並於連帶保證書約定
    以原告東台北分行為債務履行地，此觀諸卷附之連帶保證書
    即明。次查，原告東台北分行係位於臺北市大安區○○○路
    ○段325 號1 樓，經原告在本院民國96年11月6 日言詞辯論
    期日陳述綦詳，另有本院職權調閱之原告分行營業單位一覽
    表在卷可稽。是依民事訴訟法第十二條、第二十條但書規定
    ，本件自應由共同管轄法院即本院管轄。被告丙○○依民事
    訴訟法第二十八條第二項規定聲請本院移送臺灣高雄地方法
    院管轄，為無理由，應予駁回。
五、依民事訴訟法第九十五條、第七十八條規定，裁定如主文。
中　　華　　民　　國　　96　　年　　11　　月　　7 　　日
                  民事第三庭    法　官　賴錦華
以上正本係照原本作成。
本裁定不得聲明不服。
中　　華　　民　　國　　96　　年　　11　　月　　8 　　日
                                書記官  林桂玉
